【裁判字號】    97,消債更,1181
【裁判日期】    980227
【裁判案由】    更生事件
【裁判全文】
臺灣臺南地方法院民事裁定          97年度消債更字第1181號
債務人  甲○○
上列當事人因消費者債務清理事件聲請更生及保全處分，本院裁
定如下：
    主    文
更生聲請駁回。
聲請費用由債務人負擔。
    理    由
一、按債務人與金融機構協商成立者，不得聲請更生或清算，但
    因不可歸責於己之事由，致履行顯有重大困難者，不在此限
    ；本條例施行前，債務人依金融主管機關協調成立之中華民
    國銀行公會會員辦理消費金融案件無擔保債務協商機制與金
    融機構成立之協商，準用前項之規定，消費者債務清理條例
    第151條第5項、 第6項分別定有明文。又聲請更生或清算不
    合程式或不備其他要件者，法院應以裁定駁回之，但其情形
    可以補正者，法院應定期間先命補正， 復為同本條例第8條
    所明定。
二、本件聲請意旨略以：債務人為償還卡債曾投資餐飲業，因虧
    損而結束營業，於民國95年參予銀行協商，協商過程中銀行
    仍持續進行催收，債務人不堪其擾，因此債務人無深思下與
    銀行達成協商。債務人並無工作亦無收入，每個月卡債均由
    子女代為償還，每月應清償新台幣（下同）17,000元，再加
    上房屋貸款 每月6,700元，實已超過債務人能力負擔。債務
    人目前無清償債務之能力，符合消費者債務清理條例 第3條
    、第151條第5項但書之規定，爰依上開規定，提出財產及收
    入狀況說明書、債權人清冊、債務人清冊，聲請更生等語。
三、按債務人不能清償債務或有不能清償之虞者，得依本條例所
    定更生或清算程序，清理其債務，固為消費者債務清理條例
    第3條所明定。 惟查，該條例之立法目的，在於使陷於經濟
    上困境之消費者，得分別情形依重建型債務清理程序（更生
    ）或清算型債務清理程序（清算）清理債務，藉以妥適調整
    其與債權人及其他利害關係人之權利義務關係，保障債權人
    之公平受償，並謀求消費者經濟生活之更生機會，從而健全
    社會經濟發展。而更生程式係以債務人有清理債務之誠意，
    而提出更生方案為前提。若債務人無償債意願，縱強令其進
    行更生程式，亦無更生之可能，故更生程式限於債務人始得
    聲請，債權人尚不得為債務人聲請，消債條例第42條立法理
    由亦著有明文。又債務人雖有償債意願，必以債務有可預期
    之收入來源，扣除合理生活必要支出後，仍有賸餘資金可用
    以償還債務，方有進行更生程序之可能，若債務人之收入扣
    除合理生活必要支出後，已無賸餘資金讓債權人受償，自不
    可能成立任何清償方案，進行更生程序亦失其意義，應認更
    生之聲請無實益。
四、經查：債務人自承其年歲已高，已無法再找尋工作，亦無其
    他收入，目前均靠子女給予之扶養費10,000元維持基本生活
    。經查：債務人96年僅有營利所得16,302元，其名下不動產
    設定抵押擔保借款餘額為968,000元，然現值僅375,100元，
    有債務人提出之綜合所得稅各類所得清單、財產歸屬清單及
    財團法人聯合徵信中心徵信中心當事人查詢個人資料（信用
    報告）在卷足憑；另觀其財產及收入說明書載明其每月支出
    房租7,000元、電費600元、行動電話費300元、保險費2,400
    元，以上數額尚未包含膳食支出在內。縱參酌台灣省97年每
    月每人最低生活費9,829元， 以其每月扶養收入10,000元扣
    除9,829元後， 已無賸餘金錢，復參酌名下不動產之現值，
    縱其處分變現亦無法清償債務，倘本院裁定准許其更生，則
    債務人如何提出更生方案並按期清償？本件可預期將來並無
    履行更生方案之可能，亦無聲請更生之實益。債務人既預期
    未來並無收入，且名下財產不足以清償債務情形下，應選擇
    聲請清算程序，將債務人現有財產妥適分配與各債權人，始
    能合理調整債權債務關係。
五、綜上所述，本件依債務人主張之收入情形，扣除其生活支出
    後，已無賸餘金錢可用以清償債務，且債務人名下不動產又
    不足以清償債務，債務人顯不可能達成任何清償方案，其進
    行更生程序並無實益，本件聲請更生屬要件不備且無從加以
    補正，爰裁定如主文。
中    華    民    國    98    年    2     月    27    日
                          臺灣臺南地方法院民事第一庭
                                法  官  王 獻 楠
上為正本，係照原本作成。
如不服本裁定，應於裁定送達後10日內向本院提出抗告狀（須附
具繕本），並應繳納抗告費新台幣1,000元。
中    華    民    國    98    年    2     月    27    日
                                書記官  李 靜 怡


司法院資訊處製作；財團法人民間司法改革基金會備份。
